臺灣高等法院臺南分院刑事判決
110年度上訴字第224號
上  訴  人  
即  被  告  李盈毅


上列上訴人因詐欺案件，不服臺灣嘉義地方法院109年度金簡上
字第2號中華民國109年11月20日第一審判決（追加起訴案號：臺
灣嘉義地方檢察署108年度偵字第6325號），提起上訴，本院判
決如下：
    主  文
原判決撤銷。
李盈毅犯如附表所示之罪，各處如附表「本院諭知主文」欄所示
之刑及沒收。應執行有期徒刑貳年拾月。
    事  實
一、李盈毅前因違反槍砲彈藥刀械管制條例等案件，經臺灣嘉義
    地方法院以98年度訴字第490號判決判處有期徒刑4年、1年
    、8月，並定應執行有期徒刑5年4月確定，於民國102年4月1
    6日假釋出監，104年1月25日縮刑期滿，未經撤銷假釋，視
    為執行完畢。猶意圖為自己不法所有，基於以網際網路對公
    眾散布而犯詐欺取財及隱匿詐欺犯罪所得之去向暨所在之犯
    意，先委請林姵岑對外收購，而透過黃冠綸（涉犯幫助詐欺
    取財犯行業經臺灣嘉義地方法院以108年度原訴字第14號判
    決確定）輾轉取得江明達（涉犯幫助詐欺取財犯行業經臺灣
    嘉義地方法院以109年度金簡上字第2號判決確定）所申設之
    玉山銀行帳號000-0000000000000號帳戶(以下稱玉山銀行帳
    戶)存摺、提款卡及密碼，並在臉書社群網站設立「北京賽
    車獲利訣竅」粉絲專頁，刊登能幫助玩家獲利，實現名車、
    財富夢想等內容之廣告，而以網際網路對公眾散布不實訊息
    ，並留下通訊軟體LINE之ID供瀏覽該粉絲專頁之不特定人聯
    繫，嗣後如附表所示之楊宗霖、黃姀媗、周燕羚、翁沛岑（
    改名前為翁淯宸）等人，遂以LINE通訊軟體依網頁所載ID與
    李盈毅使用之帳戶名稱「北京賽車＄賺錢技術＄」聯繫，李盈
    毅佯稱可幫忙代操作網路平臺之投資，且保證獲利及退款云
    云，致如附表所示之楊宗霖、黃姀媗、周燕羚、翁沛岑（改
    名前為翁淯宸）等人因而陷於錯誤，依李盈毅指示分別於附
    表所示時間，將附表所示金額匯至江明達申設之玉山銀行帳
    戶內，李盈毅再持江明達申設之玉山銀行帳戶提款卡，將附
    表所示楊宗霖等人匯入之款項提領一空。嗣李盈毅均告知楊
    宗霖等人操作失敗投資款項虧損殆盡，且未依約將所取得款
    項退還楊宗霖等人，楊宗霖等人驚覺受騙，報警處理，循線
    查獲上情。
二、案經楊宗霖、黃姀媗、周燕羚、翁沛岑訴由嘉義縣警察局中
    埔分局及水上分局報告臺灣嘉義地方檢察署檢察官偵查後追
    加起訴。
    理  由
一、證據能力：
    按被告以外之人於審判外之陳述，雖不符刑事訴訟法第159
    條之1至第159條之4規定得為證據之情形，而經當事人於審
    判程序同意作為證據，法院審酌該言詞陳述或書面陳述作成
    時之情況，認為適當者，亦得為證據，刑事訴訟法第159條
    之5第1項定有明文。又刑事訴訟法第159條之5立法意旨，在
    於確認當事人對於傳聞證據有處分權，得放棄反對詰問權，
    同意或擬制同意傳聞證據可作為證據，屬於證據傳聞性之解
    除行為，如法院認為適當，不論該傳聞證據是否具備刑事訴
    訟法第159條之1至第159條之4所定情形，均容許作為證據，
    不以未具備刑事訴訟法第159條之1至第159條之4所定情形為
    前提。查本判決所引用之下列供述證據暨其他書證、物證，
    檢察官、被告李盈毅於本院準備程序、審理時，均同意作為
    本案證據（見本院卷第89至92頁、第145頁），且於本院逐
    一提示後，迄於言詞辯論終結前亦未聲明異議，本院審酌上
    開證據資料製作時之情況，尚無違法不當及證明力明顯過低
    之瑕疵，認以之作為證據應屬適當，而有證據能力。
二、認定犯罪事實所憑之證據及理由：
㈠、上揭被告支付對價，輾轉透過林姵岑、黃冠綸購得江明達玉
    山銀行帳戶存摺、提款卡、密碼，並在臉書成立「北京賽車
    獲利訣竅」粉絲專頁，刊登能幫助玩家獲利，實現名車、財
    富夢想等內容之廣告，並留下通訊軟體LINE之ID供瀏覽該粉
    絲專頁之不特定人聯繫，嗣後如附表所示楊宗霖、黃姀媗、
    周燕羚、翁沛岑等人，遂以LINE通訊軟體依網頁所載ID與被
    告使用之帳戶名稱「北京賽車＄賺錢技術＄」聯繫，被告佯稱
    可幫忙代操作網路平臺之投資，且保證獲利及退款云云，致
    如附表所示之楊宗霖、黃姀媗、周燕羚、翁沛岑等人因而陷
    於錯誤，分別於附表所示時間，將附表所示金額匯至被告所
    購得江明達申辦之玉山銀行帳戶內，被告再持江明達申設之
    玉山銀行帳戶提款卡，將附表所示楊宗霖等人匯入款項提領
    一空，其後告知附表所示楊宗霖等人操作失利匯款金額已虧
    損殆盡，附表所示楊宗霖等人發覺受騙而報警處理等事實，
    業據被告於警詢、偵訊、原審及本院審理時供承在卷(見173
    74號警卷－以下稱警卷一－第4至10頁、第13至15頁；6325號
    偵卷－以下稱偵卷一－第21至23頁；原審易字卷第30至33頁、
    第126至130頁；原審金簡上卷第176至196頁、第108頁、第1
    10頁、第288頁、第329頁、第332頁、第336至341頁；本院
    卷第86至88頁、第145頁、第162頁)，並據證人即告訴人楊
    宗霖、黃姀媗、周燕羚、翁沛岑，及出售帳戶之證人江明達
    ，與收購帳戶之證人林姵岑、黃冠綸等人於警詢、偵訊或原
    審審理時指證明確（見7563號警卷－以下稱警卷二－第2至15
    頁；警卷一第21至32頁、第35至38頁、第45至49頁；偵卷一
    第27至30頁、第44至45頁；交查卷第7至8頁、第16至17頁；
    原審金訴88號卷第23至37頁；原審易字卷既27至34頁、第12
    3至135頁；原審金簡上卷第92頁、第139至150頁、第269至2
    70頁、第327至342頁），復有平臺內投注及獲利明細、操盤
    手使用之IP位置定位結果照片、北京賽車獲利訣竅臉書廣告
    網頁照片、遊戲平臺網址照片、內政部警政署反詐騙案件紀
    錄表、受理詐騙帳戶通報警示簡便格式表、金融機構聯防機
    制通報單、報案三聯單、楊宗霖、黃姀媗、周燕羚、翁沛岑
    提供之LINE對話紀錄及轉帳資料、玉山銀行個金集中部107
    年10月19日玉山個(集中)字第1070047425號函及所附顧客基
    本資料查詢、交易明細、被告提款影像照片、臺灣嘉義地方
    檢察署108年度偵字第4251、4257、5419、6496、6901號起
    訴林姵岑、黃冠綸之起訴書、原審108年度原訴字第14號刑
    事判決書等在卷可按（見警卷二第16至17頁、第19至24頁、
    第26至61頁；警卷一第18至19頁；偵卷一第34至43頁；5687
    號偵卷第17至21頁；原審金簡上卷第75至88頁）。被告上開
    任意性自白，核與其他積極事證相符，堪以採取。
㈡、又被告固否認所為涉犯洗錢犯行，然為澈底打擊洗錢犯罪，
    洗錢防制法於105年12月28日修正公布，並於106年6月28日
    生效施行（以下稱新法），乃依照國際防制洗錢金融行動工
    作組織（FinancialActionTaskForce，以下稱FATF）40項建
    議之第3項建議，並參採聯合國禁止非法販運麻醉藥品和精
    神藥物公約及聯合國打擊跨國有組織犯罪公約之洗錢行為定
    義，將洗錢行為之處置、多層化及整合等各階段，全部納為
    洗錢行為，而於新法第2條規定：「本法所稱洗錢，指下列
    行為：一、意圖掩飾或隱匿特定犯罪所得來源，或使他人逃
    避刑事追訴，而移轉或變更特定犯罪所得。二、掩飾或隱匿
    特定犯罪所得之本質、來源、去向、所在、所有權、處分權
    或其他權益者。三、收受、持有或使用他人之特定犯罪所得
    。」以求與國際規範接軌。又因舊法過度限縮洗錢犯罪成立
    之可能，亦模糊前置犯罪僅在對於不法金流進行不法原因之
    聯結，造成洗錢犯罪成立門檻過高，洗錢犯罪難以追訴，故
    新法參考FATF建議，就其中採取門檻式規範者，明定為最輕
    本刑為6個月以上有期徒刑之罪，並將「重大犯罪」之用語
    ，修正為「特定犯罪」，另增列未為最輕本刑為6個月以上
    有期徒刑之罪所涵括之違反商標法等罪，且刪除有關犯罪所
    得金額須在5百萬元以上者，始得列入前置犯罪之限制規定
    ，以提高洗錢犯罪追訴之可能性。另過去實務認為，行為人
    對犯特定犯罪所得之財物或利益作直接使用或消費之處分行
    為，或僅將自己犯罪所得財物交予其他共同正犯，祇屬犯罪
    後處分贓物之行為，非本條例所規範之洗錢行為，惟依新法
    規定，倘行為人意圖掩飾或隱匿特定犯罪所得來源，而將特
    定犯罪所得直接消費處分，甚或交予其他共同正犯，而由共
    同正犯以虛假交易外觀掩飾不法金流移動，即難認單純犯罪
    後處分贓物之行為，應仍構成新法第2條第1款或第2款之洗
    錢行為（最高法院108年度台上字第1744號、第2500號判決
    意旨參照）。經查，被告以網際網路散布不實訊息訛騙附表
    所示告訴人楊宗霖等人，所為該當刑法第339條之4第1項第3
    款之罪，為最輕本刑6月以上有期徒刑以上之罪，屬洗錢防
    制法所稱特定犯罪。而被告不使用自己名義申辦之帳戶，對
    外收購人頭江明達申設之玉山銀行帳戶，再指示附表所示告
    訴人楊宗霖等人將詐得款項匯入江明達帳戶內，嗣持江明達
    帳戶提款卡將詐騙款項領出後，該贓款即不知去向，已製造
    該贓款之金流斷點，使附表所示告訴人楊宗霖等人交付之贓
    款最終顯示合法外觀，被告以此方式，達其隱匿贓款、避免
    遭查緝之目的，使金錢來源、去向均難以辨認、溯源，不論
    該犯罪所得最後由何人取得，實際上被告已透過使用人頭帳
    戶收受附表所示告訴人楊宗霖等人交付之贓款，實施製造犯
    罪所得資金斷點之行為，被告行為製造金流斷點十分明顯，
    並使該犯罪所得嗣後經由直接消費、處分之虛假交易外觀掩
    飾不法金流移動，自無法將之定性為單純犯罪後處分贓物之
    行為，被告透過收購人頭帳戶以隱匿贓款，製造金流斷點之
    行為，該當於掩飾、隱匿特定犯罪所得去向、所在，而移轉
    詐欺取財之特定犯罪所得之構成要件無誤，被告空言否認涉
    犯洗錢犯行要不可採。
㈢、綜上所述，本案事證明確，被告犯行洵堪認定，自應依法論
    科。
三、論罪科刑之理由：
㈠、被告係在不特定多數人得自由上網瀏覽之臉書社群網站上，
    公然設立「北京賽車獲利訣竅」粉絲專頁，刊登不實之保證
    獲利等資訊，使附表所示告訴人楊宗霖等人陷於錯誤，匯款
    至人頭江明達申設之玉山銀行帳戶內，嗣後再將附表所示告
    訴人楊宗霖等人所匯款項領出，製造金流斷點，隱匿犯罪所
    得之去向，核被告就附表編號1至4所為，均係犯刑法第339
    條之4第1項第3款之以網際網路對公眾散布而犯詐欺取財罪
    、洗錢防制法第14條第1項之洗錢罪。公訴意旨雖認被告所
    為，係犯刑法第339條第1項之詐欺取財罪，容有未洽，惟該
    罪與刑法第339條之4第1項第3款之罪，二者基本社會事實同
    一，且業經原審及本院告知被告可能涉犯加重詐欺取財罪名
    ，並無礙於被告訴訟防禦權之行使，自得依刑法第300條規
    定變更起訴法條。另檢察官於起訴書內雖未就被告詐騙附表
    所示告訴人楊宗霖等人之犯行，亦涉及洗錢罪部分起訴，惟
    因此部分與已起訴之加重詐欺取財罪具裁判上一罪關係(詳
    如下述)，當為起訴效力所及，本院自應併予審理。
㈡、按數行為於同時同地或密切接近之時地實施，侵害同一之法
    益，各行為之獨立性極為薄弱，依一般社會健全觀念，在時
    間差距上，難以強行分開，在刑法評價上，以視為數個舉動
    之接續施行，合為包括之一行為予以評價，較為合理（最高
    法院86年台上字第3295號判決意旨參照）。查被告就附表所
    示告訴人楊宗霖等人遭詐騙金錢部分，雖係經被告分次提領
    附表編號1至4所示各該告訴人遭詐欺之款項，然均係其基於
    同一詐領款項之犯罪目的，於各密切接近之領款時間所為，
    且均分屬侵害各該同一告訴人之財產法益，各行為之獨立性
    極為薄弱，依一般社會健全觀念，難以強行分開，在刑法評
    價上，應視為數個舉動之接續施行，合為一行為予以評價，
    較為合理，從而各告訴人部分，分別各論以接續之一行為。
㈢、復按刑法上一行為而觸犯數罪名之想像競合犯，其存在之目
    的，在於避免對於同一不法要素過度評價，則自然意義之數
    行為，得否評價為法律概念之一行為，應就客觀構成要件行
    為之重合情形、主觀意思活動之內容、所侵害之法益與行為
    間之關聯性等要素，視個案情節依社會通念加以判斷。刑法
    刪除牽連犯之規定後，原認屬方法目的或原因結果，得評價
    為牽連犯之二犯罪行為間，如具有局部之同一性，或其行為
    著手實行階段可認為同一者，得認與一行為觸犯數罪名之要
    件相侔，依想像競合犯論擬。倘其實行之二行為，無局部之
    重疊，行為著手實行階段亦有明顯區隔，依社會通念難認屬
    同一行為者，應予分論併罰。本件被告以詐術為目的在網際
    網路刊登不實廣告，誘使附表所示告訴人楊宗霖等人與其進
    一步聯繫後，再以詐欺手段使附表所示告訴人楊宗霖等人匯
    款至其收購之人頭帳戶內，被告嗣後將附表所示告訴人楊宗
    霖等人匯入人頭帳戶款項提領一空，所為涉犯詐欺取財及洗
    錢犯嫌，業經本院認定如前，揆諸上揭說明，被告就附表編
    號1至4所示詐騙告訴人楊宗霖等人犯行，均是以一行為觸犯
    以網際網路對公眾散布而犯詐欺取財罪及洗錢罪，皆為想像
    競合犯，均應依刑法第55條之規定，各從一重以網際網路對
    公眾散布而犯詐欺取財罪處斷。
㈣、被告分別騙取各該告訴人之款項，侵害數個不同告訴人之財
    產法益，各次行為均獨立可分，足認犯意個別，應予分論併
    罰。
㈤、被告前因違反槍砲彈藥刀械管制條例等案件，經原審法院以9
    8年度訴字第490號判決判處有期徒刑4年、1年、8月，並定
    應執行有期徒刑5年4月確定，於102年4月16日假釋出監，10
    4年1月25日縮刑期滿，未經撤銷假釋，視為執行完畢，有卷
    附臺灣高等法院被告前案紀錄表可參，其於受上開罪刑執行
    完畢後，5年以內，故意再犯本件有期徒刑以上之罪，為累
    犯。參諸司法院釋字第775號解釋意旨，並衡量被告本件被
    訴詐欺四名告訴人，應無判處最低度刑，及適用刑法第59條
    酌減其刑之情形，且其前受有期徒刑執行完畢後，猶未能悛
    悔，而再犯本案，足見被告有其特別惡性，且前案之徒刑執
    行毫無成效，其對於刑罰之反應力顯然薄弱，就其本案所犯
    之罪加重最低本刑，與憲法罪刑相當之原則無違，爰各依刑
    法第47條第1項規定加重其刑。
四、撤銷改判之理由：
㈠、原判決以被告本案前後4次加重詐欺取財罪等犯行，罪證明確
    ，因予論罪科刑，固非無見。惟查：
１、被告詐騙如附表編號1至4所示告訴人楊宗霖等四人後，指示
    渠等將詐得款項匯入購得之人頭帳戶，再以江明達申設之玉
    山帳戶提款卡提領詐欺所得款項，藉由此方式製造該詐欺犯
    罪所得之金流斷點而有洗錢行為，如前所述，原審就被告此
    部分犯行，漏未論以洗錢罪，顯有未洽。
２、被告提起上訴，以其第一時間獲悉告訴人楊宗霖等因此事至
    警局報案，馬上前往嘉義縣水上派出所投案，符合自首情形
    ，應減輕其刑，且原審量刑過重為由，指摘原判決不當。惟
    刑法第62條關於自首規定之所謂「發覺」，固指有偵查犯罪
    權限之公務員已知悉犯罪事實及犯罪行為人而言，然不以確
    知其人犯罪無誤為必要，若依憑現有客觀之證據，足認行為
    人與具體案件間，具備直接、明確及緊密之關聯，而有「確
    切之根據得合理之可疑」其為犯罪嫌疑人之程度者，即屬之
    ；此與尚未發現犯罪之任何線索或證據，僅憑偵查犯罪公務
    員之工作經驗，或根據已掌握之線索，發現於犯罪發生後，
    行為人有不正常神態、舉止或反應異常等表現，引人疑竇等
    情形，尚未能將行為人鎖定為犯罪嫌疑人，而僅屬「單純主
    觀上之懷疑」之情形不同(最高法院108年度台上字第2747號
    判決要旨參照)。被告固主張其有自首本案犯行之情形，然
    觀諸被告108年3月21日製作之第1次警詢筆錄記載：「(你今
    日因為何事至本分局製作筆錄？)我今日因為涉嫌詐欺案警
    方通知我到案說明...(下列為警方提示之107年9月21日下午
    5時29分至下午5時32分在嘉義市○區○○○路000號(統一超商元
    福門市)及107年9月20日下午2時28分至下午2時30分在嘉義
    市○區○○路000號(統一超商嘉達門市)ATM提領現金影像，是
    否為你本人...？)是我本人。我忘記了。我有與客戶做生意
    ，客戶交給我的費用。」等語(見警卷一第4頁)，可見承辦
    本案之員警在未通知被告至警局製作筆錄前，即已根據偵查
    所得資料，調取被告領款之監視錄影影像，並查悉被告之身
    分，而通知被告製作警詢筆錄，可見承辦員警已有相當證據
    資料知悉被告為犯罪行為人及被告之犯罪事實，足以認定被
    告與本案具備直接、明確及緊密之關聯，而有確切根據得合
    理懷疑被告涉犯本案，是本件被告並無自首之情事，此部分
    上訴並無理由。至於被告上訴另執其已坦承犯行，並與附表
    所示告訴人楊宗霖等人達成和解，依和解條件賠償附表所示
    告訴人楊宗霖等人完畢，指摘原審量刑過重一節，經核其所
    主張之犯後態度與和解情況，均經原判決於量刑時臚列審酌
    ，被告執此指摘原審量刑之職權行使，亦無理由。被告上訴
    理由雖均難採取，然原判決既有上開可議之處，即屬無可維
    持，應由本院將原判決予以撤銷改判，期臻適法。
㈡、本院審酌被告除上開構成累犯之前科外，另有賭博之前科，
    有臺灣高等法院被告前案紀錄表在卷可查，素行不佳，其於
    本案先向他人收購帳戶，以逃避日後遭人追查，利用網路散
    布迅速、廣泛，容易匿名之特質，在網站上刊登不實訊息，
    誘使瀏覽網頁之人誤信為真，而與其聯繫，被告復向附表所
    示告訴人楊宗霖等人訛稱保證獲利、退款，對附表所示告訴
    人楊宗霖等人施用詐術，使渠等陷於錯誤而交付財物，影響
    網路交易安全，破壞人際間之信任關係，將附表所示告訴人
    楊宗霖等人匯款自人頭帳戶款項領出後，製造金流斷點、隱
    匿贓款去向，犯罪手段惡劣，且受害人數不少，造成之損害
    不輕，所為殊值非難，惟被告犯後坦承犯行，態度尚稱良好
    ，於原審審理時已與附表所示告訴人楊宗霖等人和解，並依
    和解條件給付完畢，彌補附表所示告訴人楊宗霖等人之損害
    ，告訴人楊宗霖、翁沛岑表明不再追究被告刑責，請求法院
    依法處理；告訴人周燕羚則表示對刑度沒有意見，請求依法
    判決，然告訴人黃姀媗則表示並非被告賠償即可獲得輕判等
    語，有調解筆錄及原審公務電話紀錄存卷可憑(見原審易字
    卷第53至55頁、第63頁、第67頁、第73頁、第77頁、第103
    頁、第105頁、第139頁、第143頁；原審金簡上卷第343頁)
    ，暨被告自陳為國中畢業，智識程度不高，未婚，亦無子女
    ，目前與父親、祖母同住，待業中，並無收入，經濟情況不
    佳等一切情狀，各量處如附表本院諭知主文欄所示之刑，並
    定其應執行有期徒刑2年10月。
㈢、刑法利得沒收除具有排除犯罪誘因以預防犯罪之目的外，同
    時得以導正受損之合法財產恢復秩序，並兼顧被害人受損權
    益。依刑法第38條之3第1項規定，犯罪所得之所有權或其他
    權利，於沒收裁判確定時移轉為國家所有。從而，當國家剝
    奪行為人的犯罪利得時，必然衝擊被害人向行為人透過民法
    上損害賠償請求權彌補其所受損害之利益。故刑法參考其他
    國家立法例，設計發還被害人條款，特於本法第38條之1第5
    項規定：「犯罪所得已實際合法發還被害人者，不予宣告沒
    收或追徵。」立法理由則謂：「為優先保障被害人因犯罪所
    生之求償權，參考德國刑法第73條第1項，增訂第5項，限於
    個案已實際合法發還時，始毋庸沒收，至是否有潛在被害人
    則非所問。若判決確定後有被害人主張發還時，則可依刑事
    訴訟法相關規定請求之。」亦即被害人民法上求償權優先於
    國庫利得沒收權，已揭櫫刑法上利得沒收係採「被害人優先
    原則」。此優先發還被害人制度具有雙重目的，一為國家不
    應與民爭利，既然利得來自被害人，發還被害人合乎情理。
    二為行為人不必為其行為造成之財產變動承擔兩次支付義務
    ，即可避免行為人陷入可能一方面須面臨被害人求償，另一
    方面恐遭法院沒收犯罪利得之雙重剝奪困境。故一旦犯罪利
    得發還被害人，若其求償權已獲得全額滿足，行為人即不再
    坐享犯罪利得，業已產生特別預防之效果，且合法財產秩序
    亦已回復，則利得沒收之目的已臻達成，法院自無再予宣告
    沒收行為人犯罪利得之必要，因此發還條款實具有「利得沒
    收封鎖」效果。在此原則下，於數行為人共同犯罪時，因民
    法第185條第1項前段規定：數人共同不法侵害他人之權利者
    ，連帶負損害賠償責任。且同法第273條第1項、第274條復
    明定：連帶債務之債權人，得對於債務人中之一人或數人或
    其全體，同時或先後請求全部或一部之給付。因連帶債務人
    中之一人為清償、代物清償、提存、抵銷或混同而債務消滅
    者，他債務人亦同免其責任。是倘被害人僅為一人，而於犯
    罪行為人中之一人或數人對被害人為全部給付時，因犯罪利
    得已全然回歸被害人，其民法上之求償權已獲得滿足，此時
    即生「利得沒收封鎖」效果，法院即不應再對任何犯罪行為
    人宣告利得沒收（最高法院108年台上字第1900號判決意旨
    參照）。又如犯罪所得已實際合法發還被害人，或被害人已
    因犯罪行為人和解賠償而完全填補其損害者，自不得再對犯
    罪行為人之犯罪所得宣告沒收，以免犯罪行為人遭受雙重剝
    奪。反之，若犯罪行為人雖已與被害人達成和解而賠償其部
    分損害，但若其犯罪直接、間接所得或所變得之物或所生之
    利益，尚超過其賠償被害人之金額者，法院為貫徹前揭新修
    正刑法之理念（即任何人都不能坐享或保有犯罪所得或所生
    利益），仍應就其犯罪所得或所生利益超過其已實際賠償被
    害人部分予以宣告沒收（最高法院106年度台上字第788號判
    決意旨參照）。經查：
１、告訴人黃姀媗遭被告詐騙之金額總計為7萬元，被告賠償告訴
    人黃姀媗金額雖僅4萬2,000元，然江明達另賠償告訴人黃姀
    媗3萬元，故告訴人黃姀媗實際受償金額為72,000元，已逾
    其所受之損害，業據告訴人黃姀媗陳稱其受賠償金額總計為
    7萬2,000元等語，有原審公務電話紀錄在卷可佐（見原審易
    字卷第67頁、第105頁；原審金簡上卷第343頁）。因被告與
    江明達在刑法上係廣義共犯，民事損害賠償上亦負連帶責任
    ，故依上述最高法院判決意旨，若再對逾被告賠償金額然已
    由江明達賠償完畢之部分諭知沒收，顯有過苛之虞，爰依刑
    法第38條之2第2項規定不予宣告沒收。
２、另告訴人楊宗霖遭被告詐騙之金額總計為30,500元，被告與
    告訴人楊宗霖調解成立，雙方同意僅賠償告訴人楊宗霖22,0
    00元，且已賠償完畢等情，有調解筆錄及原審公務電話紀錄
    可稽（見原審易字卷第53至55頁、第63頁），然因被告尚保
    有犯罪所得8,500元，則依上述最高法院之意旨，被告就此
    部分之犯罪所得，仍應依刑法第38條之1第1項、第3項規定
    宣告沒收，並於全部或一部不能沒收時，追徵其價額。
３、至於被告已返還告訴人翁沛岑4萬元、返還周燕羚2萬元等情
    ，有調解筆錄及原審公務電話紀錄附卷可按(見原審易字卷
    第73頁、第77頁、第103頁、第139頁、第143頁)，已逾被告
    向告訴人翁沛岑、周燕羚詐取之金額，故被告就附表編號3
    、4所示犯行之犯罪所得，業已歸還告訴人翁沛岑、周燕羚
    ，再予宣告沒收有過苛之虞，爰依修正後刑法第38條之2 第
    2項規定不予宣告沒收。
㈣、此外，被告用來設立粉絲專頁及與告訴人楊宗霖等人聯繫，
    作為詐騙工具之行動電話，並未插入門號使用，且電話已經
    遺失，業據被告於警詢、原審審理時供述明確(見警卷一第8
    頁、第13至15頁；原審金簡上卷第339至340頁)，該行動電
    話並未扣案，目前是否仍存在亦屬不明，又非違禁物，復審
    酌行動電話為市面上容易購得之物品，價格並非甚為昂貴，
    單獨存在並不具刑法上之非難性，縱予沒收或追徵，對於犯
    罪行為之不法、罪責評價並無影響，復不妨被告刑度之評價
    ，且對於預防及遏止犯罪之助益不大，欠缺刑法上重要性，
    是本院認無沒收或追徵之必要，爰不予宣告沒收或追徵，附
    此敘明。
五、依刑事訴訟法第369條第1項前段、第364條、第299條第1項
    前段、第300條，洗錢防制法第14條第1項，刑法第11條前段
    、第339條之4第1項第3款、第55條、第51條第5款、第47條
    第1項、第38條之1第1項、第3項，刑法施行法第1條之1，判
    決如主文。
本案經檢察官葉美菁追加起訴，檢察官趙中岳到庭執行職務。
中　　華　　民　　國　　110 　年　　4 　　月　　28　　日
                  刑事第六庭    審判長法　官  張瑛宗
                                      法　官  林逸梅
                                      法　官  李秋瑩
以上正本證明與原本無異。
如不服本判決應於收受送達後20日內向本院提出上訴書狀，其未
敘述上訴理由者，並得於提起上訴後20日內向本院補提理由書（
均須按他造當事人之人數附繕本）「切勿逕送上級法院」。
　　　　　　　　　　　　　　　　　　　書記官  劉紀君
中　　華　　民　　國　　110 　年　　4 　　月　　28　　日
　　　　　　　　　　　　　　　　　　　
附錄本案論罪科刑法條全文
中華民國刑法第339條之4
犯第339條詐欺罪而有下列情形之一者，處1年以上7年以下有期
徒刑，得併科1百萬元以下罰金：
一、冒用政府機關或公務員名義犯之。
二、三人以上共同犯之。
三、以廣播電視、電子通訊、網際網路或其他媒體等傳播工具，
    對公眾散布而犯之。
前項之未遂犯罰之。
洗錢防制法第14條
有第二條各款所列洗錢行為者，處7年以下有期徒刑，併科新臺
幣5百萬元以下罰金。
前項之未遂犯罰之。
前二項情形，不得科以超過其特定犯罪所定最重本刑之刑。

附表：
編號 告訴人 匯款時間  匯款金額 （新臺幣） 原判決諭知主文 本院諭知主文   1 楊宗霖 107年9月12日下午3時4分許 15,000元 李盈毅以網際網路對公眾散布而犯詐欺取財罪，累犯，處有期徒刑壹年參月。未扣案之犯罪所得新臺幣捌仟伍佰元沒收，於全部或一部不能沒收時，追徵之。 李盈毅以網際網路對公眾散布而犯詐欺取財罪，累犯，處有期徒刑壹年肆月。未扣案之犯罪所得新臺幣捌仟伍佰元沒收之，於全部或一部不能沒收或不宜執行沒收時，追徵其價額。   107年9月12日下午3時46分許 6,000元     107年9月12日下午4時49分許 1,500元     107年9月12日下午6時51分許 8,000元     2 黃姀媗 107年9月18日上午11時48分許 20,000元 李盈毅以網際網路對公眾散布而犯詐欺取財罪，累犯，處有期徒刑壹年肆月。 李盈毅以網際網路對公眾散布而犯詐欺取財罪，累犯，處有期徒刑壹年伍月。   107年9月19日下午2時24分許 20,000元     107年9月20日下午2時11分許 30,000元     3 周燕羚 107年9月21日凌晨2時53分許 7,000元 李盈毅以網際網路對公眾散布而犯詐欺取財罪，累犯，處有期徒刑壹年貳月。 李盈毅以網際網路對公眾散布而犯詐欺取財罪，累犯，處有期徒刑壹年參月。   107年9月21日上午9時27分許 10,000元     4 翁沛岑 107年9月21日下午3時17分許 10,000元 李盈毅以網際網路對公眾散布而犯詐欺取財罪，累犯，處有期徒刑壹年貳月。 李盈毅以網際網路對公眾散布而犯詐欺取財罪，累犯，處有期徒刑壹年參月。